最高法院刑事判決　　　　　　九十四年度台上字第三七五四號
　　上　訴　人　甲○○
　　　　　　　　　　　　號
上列上訴人因違反麻醉藥品管理條例案件，不服台灣高等法院台
南分院中華民國九十四年四月二十八日第二審更審判決（九十三
年度重上更(三)字第四八六號，起訴案號：台灣嘉義地方法院檢察
署八十七年度偵字第三八六三號），提起上訴，本院判決如下：
    主  文
原判決撤銷，發回台灣高等法院台南分院。
    理  由
本件原判決認定：上訴人甲○○於民國八十五年至八十六年間，
有三次違反麻醉藥品管理條例前科，其中於八十六年間因違反麻
醉藥品管理條例案件，經台灣台中地方法院判處有期徒刑六月，
於八十六年十一月六日易科罰金執行完畢。仍不知悔改，基於幫
助成年男子邱銘鏞（已死亡，並另案經判刑確定）非法販賣化學
合成麻醉藥品安非他命牟利之概括犯意，提供其於中國農民銀行
高雄分行申設之000－00－00000－0號帳戶，供邱銘
鏞非法販賣安非他命，由買受人存入價金之用，並連續自八十七
年四月二十九日起至同年五月十九日止，以其申用之00000
00000號、0000000000號行動電話為聯絡工具，
介紹姓名年籍不詳，綽號「黑輪」、「禮仔」、「豐明」之男子
向邱銘鏞購買安非他命，俟「黑輪」、「禮仔」、「豐明」之男
子將購買安非他命之價金存入上訴人上開帳戶後，上訴人則帶領
「黑輪」、「禮仔」、「豐明」之男子至邱銘鏞在彰化縣員林鎮
之租住處，向邱銘鏞取得等量之安非他命，邱銘鏞則以上訴人之
上開帳戶金融卡提領販賣所得價金，上訴人每介紹賣出安非他命
累計達新台幣（下同）十萬元之金額時，即得自邱銘鏞處獲得一
錢安非他命為酬（每錢約四、五千元，共抽取三次）。上訴人以
此方式連續幫助邱銘鏞販賣安非他命十次。嗣上訴人於八十七年
七月一日二十時許在嘉義巿中山路三一八號前被查獲，並於其所
駕駛之自用小客車內，查獲其所有供記載幫助販賣安非他命數量
、金額所用之記事簿一本、幫助販賣安非他命聯絡用之0000
000000號、0000000000號行動電話二支及上開
中國農民銀行高雄分行存摺一本。並供出安非他命來源，因而破
獲邱銘鏞、謝錦灑（亦另案經判刑確定）販賣安非他命案件等情
，因而撤銷第一審關於論處上訴人共同連續非法販賣化學合成麻
醉藥品罪刑部分之不當科刑判決，改判論處上訴人連續幫助非法
販賣化學合成麻醉藥品（累犯）罪刑，固非無見。
惟查：刑事訴訟法第一百五十六條第二項規定，被告雖經自白，
仍應調查其他必要之證據，以察其是否與事實相符。立法目的乃
欲以補強證據擔保自白之真實性；亦即以補強證據之存在，藉之
限制自白在證據上之價值。而所謂補強證據，則指除該自白本身
外，其他足資以證明自白之犯罪事實確具有相當程度真實性之證
據而言；雖其所補強者，非以事實之全部為必要，但亦須因補強
證據與自白之相互利用，而足使犯罪事實獲得確信者，始足當之
。原判決認定上訴人有前開連續幫助邱銘鏞非法販賣安非他命犯
行，係以其於警詢、檢察官偵查及第一審、原審上訴審已自白坦
認犯行，並有扣案之筆記簿、存摺各一本及門號0000000
000號、0000000000號行動電話二支可資佐證，為
其判決依據（見原判決第三頁倒數第三列至第四頁第十二列）。
但上訴人於警詢時係供稱：「警方所查扣之筆記簿中所記載……
是我介紹別人向綽號『阿妹』之女子（指邱銘鏞之女友賴淑華）
購買安非他命及海洛因」、「……綽號『阿妹』之女子說只要我
介紹人向她購買安非他命及海洛因金額滿新台幣十萬元，她就送
我一錢安非他命」（見警卷第二頁反面、第三頁），另其於檢察
官偵查中則陳稱：「（帳簿內是記載販賣安非他命的帳目？）是
別人向綽號阿勇（指邱銘鏞）、阿妹夫妻買，是他們夫妻叫我介
紹別人向他們買，金額滿十萬元，他們就會送我一錢安非他命給
我吸食」（見偵查卷第九頁正、反面），嗣其於第一審先係稱：
「（有否帶要買者，向邱銘鏞買？）是我們要買的人一起合資向
邱銘鏞買」、「（與誰合資買？）我、『黑輪』、『禮仔』、『
豐榮（明）』等人」、「……有買過海洛因邱銘鏞會私下送我一
錢安非他命」（見第一審卷第一宗第四十頁反面、第四十一頁）
，嗣改稱：「……遇見邱銘鏞，邱稱叫我跟他買即可……我共向
邱買了有十幾次（安非他命）……自己買都買了一、兩錢，若與
別人合買都一次買一整兩，較便宜」（見第一審卷第一宗第七十
六頁反面、第七十七頁）。於原審上訴審則又稱：「邱銘鏞叫我
借給他帳戶，說別人買毒品會直接匯錢入帳戶」、「（你借帳戶
給邱銘鏞如何抽成？）如果別人買到十萬元毒品，就會給我一錢
安非他命，給我吃」、「（記事簿一本）是我與『黑輪』、『禮
仔』、『豐榮（明）』一同向邱銘鏞買的。我記載他們買多少錢
毒品」（見原審上訴字卷第二十六頁正、反面、第二十七頁）各
等語。依其上開供述，其對究竟介紹他人向何人購買毒品？或稱
向賴淑華，或謂向邱銘鏞，或稱向邱銘鏞、賴淑華二人；對究竟
介紹購買何種毒品？或謂購買安非他命及海洛因，或稱購買安非
他命；對係如何購買毒品？或稱：伊與「黑輪」、「禮仔」、「
豐榮（明）」合資購買，或謂：伊自行購買，或稱：伊自行購買
及伊與「黑輪」、「禮仔」、「豐榮（明）」合資購買均有。其
前後之自白並不一致，是否真實？已不無可疑。又依其前開自白
，其介紹他人向邱銘鏞購買毒品後，購毒者會將錢匯入其在中國
農民銀行高雄分行所申設之000－00－00000－0號帳
戶，且共介紹他人向邱銘鏞購買毒品十餘次云云（見聲羈字卷第
六頁），然依上開帳戶自八十七年四月二十九日起至同年五月十
九日止之交易往來明細所示，其存入金額情形為：八十七年四月
三十日一萬元；同年五月四日五萬元；同年五月五日二萬元；同
年五月八日十萬元；同年五月八日四萬元；同年五月十一日七萬
五千元；同年五月十九日四千元，合計二十九萬九千元（見第一
審卷第一宗第九十二頁），卻僅有七次存款記錄，兩者互核亦不
相符。又依原判決採為證據之台灣高等法院台中分院八十七年度
上訴字第二九九七號刑事確定判決認定之事實（見原審上訴卷第
八十六頁至第九十六頁），邱銘鏞自八十七年四月二十九日起至
同年五月十九日止，僅販賣安非他命予上訴人十餘次及販賣予張
長（綽號阿強）、涂嘉芬二人乙次，並無販賣海洛因情事，復與
上訴人前述自白不符；再扣案筆記簿上所載之金額（見偵查卷第
六十二頁至第七十一頁），與前開上訴人在中國農民銀行高雄分
行帳戶自八十七年四月二十九日起至同年五月十九日止之交易往
來明細載示提存款情形，亦顯不相侔。另上訴人已供承扣案之筆
記簿係其所有用以記載本件毒品交易，其內「Ａ」之記載，係指
安非他命；「Ｂ」之記載則係指海洛因之意；另「g 」則表示「
兩」，「h 」是表示「錢」（見警卷第二頁反面；偵查卷第十一
頁；第一審卷第一宗第四十一頁反面；原審上更(一)卷第四十二頁
；原審重上更(二)卷第二宗第十頁）。據此參諸該筆記簿所載內容
以觀，其中「Ａ3g１３萬５」應係表示安非他命三兩共十三萬五
千元，而「Ａ3gＢ1h４萬」應是表示安非他命三兩及海洛因一錢
共四萬元，另「Ａ2gＢ1h５萬」則是表示安非他命二兩及海洛因
一錢共五萬元。如果無訛，依前二者之記載，其安非他命之重量
均相同，而第二者之記載尚包括海洛因一錢，何以其所載價格反
較第一者所載之價格為低？而第三者之記載又比第二者之記載尚
少一兩安非他命，然其記載之價格卻反較第二者多一萬元？該筆
記簿所載內容是否確如上訴人之自白係本件海洛因或安非他命之
交易事項，亦不能無疑。至扣案之0000000000號、0
000000000號行動電話二支能否證明即係供上訴人介紹
綽號「黑輪」、「禮仔」、「豐明」等男子向邱銘鏞購買安非他
命之聯絡工具，似亦尚乏實據。原判決就前揭瑕疵未予調查釐清
，以察其是否與事實相符，即遽採上訴人前開自白、筆記簿、帳
戶交易資料及行動電話資為不利於上訴人之證據，自嫌速斷，難
謂於法無違。另原判決理由初先採上訴人在中國農民銀行高雄分
行之帳戶交易往來明細，據為論斷上訴人帶人向邱銘鏞購買安非
他命次數、金額之基礎（見原判決第四頁第十三列至第二十列）
，而依該帳戶交易往來明細所示，自八十七年四月二十九日起至
同年五月十九日止，僅存款七次，已如前述，然其理由嗣卻又謂
：上訴人雖供稱其共介紹他人向邱銘鏞購買十餘次，惟未能查明
確切購買之次數，應以最有利於上訴人之十次為可採云云（見原
判決第八頁第七列至第十列），並憑以認定上訴人係幫助邱銘鏞
販賣安非他命十次（見原判決第二頁第九列），致理由欄前後之
敘述不相符合，其判決理由亦屬矛盾。上訴意旨指摘原判決違法
，非無理由，應認原判決仍有撤銷發回更審之原因。
據上論結，應依刑事訴訟法第三百九十七條、第四百零一條，判
決如主文。
中　　華　　民　　國　九十四　年　　七　　月　 十四 　日
                      最高法院刑事第十二庭
                          審判長法官  謝　俊　雄
                                法官  陳　世　雄
                                法官  蘇　振　堂
                                法官  吳　信　銘
                                法官  林　永　茂
      本件正本證明與原本無異
                                      書  記  官
中　　華　　民　　國　九十四　年　　七　　月　 二十 　日
                                                      Ｋ
